【裁判字號】    99,監宣,188
【裁判日期】    991025
【裁判案由】    監護宣告
【裁判全文】
臺灣臺南地方法院民事裁定             99年度監宣字第188號
聲  請  人  甲○○
相  對  人  乙○○
關  係  人  吳金燕
上聲請人聲請對乙○○為監護宣告事件，本院裁定如下：
    主      文
宣告乙○○（女，民國○○○年○月○○○日生，身分證統一編
號：Ｚ000000000號）為受監護宣告之人。
選定甲○○（女，民國○○○年○月○○日生，身分證統一編號
：Ｚ000000000號）為受監護宣告之人乙○○之監護人
。
指定吳金燕（女，民國○○年○○月○日生，身分證統一編號
：Ｚ000000000號）為會同開具財產清冊之人。
聲請程序費用由受監護宣告之人乙○○負擔。
    理      由
一、本件聲請意旨略以：聲請人甲○○之母親乙○○自民國99年
    8月24日起，因急性呼吸衰竭，致不能為意思表示或受意思
    表示，或不能辨識其意思表示之效果，爰依民事訴訟法第59
    7 條以下之規定，聲請鈞院准予裁定對相對人乙○○為監護
    宣告，並指定聲請人甲○○為乙○○之監護人等語。
二、按對於因精神障礙或其他心智缺陷，致不能為意思表示或受
    意思表示，或不能辨識其意思表示之效果者，法院得因本人
    、配偶、四親等內之親屬、最近一年有同居事實之其他親屬
    、檢察官、主管機關或社會福利機構之聲請，為監護之宣告
    ，民法第14條第1項定有明文。
三、經查，甲○○係乙○○之女兒之事實，有聲請人所提戶籍謄
    本1件、國民身分證2件附卷可稽，是伊為本件聲請，自屬合
    法。又查，聲請人主張乙○○自99年8月24日起，因急性呼
    吸衰竭，致不能為意思表示或受意思表示，或不能辨識其意
    思表示之效果之事實，亦據提出台灣基督長老教會新樓醫療
    財團法人診斷證明書1件為證，且經本院審驗相對人乙○○
    之精神狀況，認其現意識仍欠清，自我照顧能力明顯不足，
    日常生活需他人24小時協助幫忙，對外界之反應、思考能力
    、自己行為之利害得失之意思能力及認知、理解判斷能力均
    有明顯缺陷，無法自己處分財產，此有訊問筆錄可憑；再斟
    酌鑑定人即行政院衛生署台南醫院黃隆山醫師鑑定結果認定
    ：「6.醫學上的診斷：診斷名：腦病變後遺症。7.現在身心
    狀態：身體狀態、精神狀態：一般醫學檢查：個案意識呈半
    昏迷狀態，對問話無法回答，必須靠鼻胃管幫忙進食、靠氣
    管內管幫忙呼吸、四肢無力，無法自我行動，大小便及個人
    衛生須他人完全協助。精神檢查方面：個案的注意力、判斷
    能力、對人、時、地的定向感、記憶能力、計算能力及抽象
    思考能力均有明顯缺失。8.有關判斷能力判定之意見：不能
    管理處分自己財產。判斷的根據：個案的認知能力有明顯缺
    陷。9.回復可能性說明：個案回復可能性之機率很低。10.鑑
    定判定及說明：【鑑定結果說明】綜合一般醫學檢查及精神
    檢查之情形，這是一個腦病變後遺症的個案，個案現在意識
    仍不清，個案自我照顧能力呈明顯不足，個案的精神狀態應
    達不能為意思表示或受意思表示。【鑑定判定】(1)基於受鑑
    定人有精神上之障礙（植物人），其程度重大不能管理處分
    自己的財產，且回復之可能性低。(2)其精神障礙之程度係不
    能為意思表示或受意思表示，可為監護宣告。」等語，有本
    院訊問筆錄及成年監護鑑定書在卷可佐。綜上所述，本件相
    對人乙○○因精神上之障礙，已達不能為意思表示或受意思
    表示之程度，爰依法宣告乙○○為受監護宣告之人。
四、再按受監護宣告之人應置監護人；法院為監護之宣告時，應
    依職權就配偶、四親等內之親屬、最近一年有同居事實之其
    他親屬、主管機關、社會福利機構或其他適當之人選定一人
    或數人為監護人，並同時指定會同開具財產清冊之人；法院
    選定監護人時，應依受監護宣告之人之最佳利益，優先考量
    受監護宣告人之意見，審酌一切情狀，並注意下列事項：一
    受監護宣告之人之身心狀態與生活及財產狀況。二受監護宣
    告人與其配偶、子女或其他共同生活之人間之情感狀況。三
    監護人之職業、經歷、意見及其與受監護宣告之人之利害關
    係。四法人為監護人時，其事業之種類與內容，法人及其代
    表人與受監護宣告之人之利害關係。修正後之民法第1110條
    、第1111條第1項、第1111條之1定有明文。查受監護宣告人
    乙○○之配偶吳出已於89年12月31日死亡，聲請人甲○○為
    受監護宣告人乙○○之次女，此有除戶謄本、戶籍謄本、國
    民身分證及親屬系統表各1件在卷供參，聲請人甲○○與受
    監護宣告人乙○○份屬母女，關係密切，且聲請人甲○○有
    意願擔任乙○○之監護人，加以受監護宣告之人其餘子女吳
    金燕、吳政威亦同意由聲請人擔任監護人，此有本院訊問筆
    錄、戶籍謄本、親屬團體會議推定監護人說明書及親屬團體
    會議紀錄等件在卷可考，並經本院依職權調取吳政威之個人
    戶籍資料1份附卷可憑，本院綜參上情，認由聲請人甲○○
    負責護養及照顧乙○○並管理其財產，應能符合乙○○之最
    佳利益，自屬適當之人選，爰選定聲請人甲○○為乙○○之
    監護人。又關於會同開具財產清冊之人部分，茲審酌吳金燕
    為受監護宣告之人乙○○之長女，亦有吳金燕之戶籍謄本在
    卷可憑，且受監護宣告之人其餘子女吳政威同意由吳金燕擔
    任會同開具財產清冊之人，有本院訊問筆錄附卷可稽，吳金
    燕於本件監護宣告事件，與乙○○亦無利害關係，則由吳金
    燕擔任會同開具財產清冊之人並無不妥，爰併指定關係人吳
    金燕為會同開具財產清冊之人。
五、依民事訴訟法第608條第1項，裁定如主文。
中    華    民    國    99    年    10    月    25    日
                  家事法庭  法  官  林富郎
以上正本證明與原本無異。
如不服本裁定關於選定監護人及指定會同開具財產清冊之人等部
分，應於送達後十日內向本院提出抗告狀（附具繕本），並繳納
抗告費新臺幣壹仟元；其餘關於宣告監護之部分，不得抗告。
中    華    民    國    99    年    10    月    25    日
                            書記官  劉毓如

司法院資訊處製作；財團法人民間司法改革基金會備份。
